【裁判字號】    97,上訴,1093
【裁判日期】    970430
【裁判案由】    毒品危害防制條例
【裁判全文】
臺灣高等法院刑事判決                97年度上訴字第1093號
上  訴  人
即  被  告  甲○○  原名蔡正.
上列上訴人因違反毒品危害防制條例等案件，不服臺灣新竹地方
法院96年度訴字第786號，中華民國96年12月7日第一審判決（起
訴案號：臺灣新竹地方法院檢察署96年度毒偵緝字第84、85、86
號、毒偵字第1247號），提起上訴，本院判決如下：
    主  文
原判決關於附表一編號1至5之罪刑及應執行刑部分均撤銷。
甲○○犯附表一編號1至5所示之罪，均累犯，各處及減處如附表
一編號1至5所示之刑。應執行有期徒刑壹年玖月，附表二所示之
毒品均沒收銷燬，附表三所示之物沒收。
    事  實
一、甲○○前於民國88年間，因違反毒品危害防制條例案件，經
    臺灣新竹地方法院以88年度毒聲字第2070號裁定送觀察、勒
    戒後，認無繼續施用毒品之傾向，於88年10月22日釋放出所
    ，並經臺灣新竹地方法院檢察署檢察官以88年度毒偵字第57
    9 號為不起訴處分；又於89年間，因違反毒品危害防制條例
    案件，經同院以89年度毒聲字第913 號裁定送觀察、勒戒後
    ，認有繼續施用毒品之傾向，再經同院以89年度毒聲字第25
    51號裁定令入戒治處所施以強制戒治，復經同院以90年度毒
    聲字第521 號裁定停止戒治付保護管束，於90年10月13日期
    滿保護管束未經撤銷視已執行完畢。刑責部分，經同院以89
    年度易字第1249號判決判處有期徒刑8 月確定。又於89年間
    ，因偽造文書案件，經同院以89年度易字第1198號判決判處
    有期徒刑5 月確定，上開2罪經同院定應執行刑有期徒刑1年
    確定。嗣於90年9 月27日採尿前96小時內某時，因違反毒品
    危害防制條例案件，經同院以91年度易字第341 號判決判處
    有期徒刑7月確定；上開數罪經接續執行，於92年6 月4日縮
    刑期滿執行完畢。
二、詎其仍不知悔改，於前開停止強制戒治釋放後，因違反毒品
    危害防制條例案件，於強制戒治期滿保護管束未經撤銷視為
    執行完畢後，受徒刑執行完畢5 年內，分別基於施用第一級
    毒品、第二級毒品之犯意，於附表一所示時間、地點，以將
    第一級毒品海洛因摻入香菸點燃後吸取其煙之方式，及以將
    第二級毒品甲基安非他命置於吸食器內燒烤後吸取其煙之方
    式，分別施用第一級毒品海洛因及第二級毒品甲基安非他命
    。嗣於(1)95年11月19日晚上10時許，在新竹市○○路○段730
    號，為警查獲，並扣得如附表二編號1所示之第二級毒品甲
    基安非他命1包。(2)96年2月15日晚上11時48分許，在新竹市
    ○○路、西大路口處，為警查獲，並扣得如附表二編號2所
    示之第二級毒品甲基安非他命3包、編號3所示第一級毒品海
    洛因28包及附表三所示甲○○所有供施用甲基安非他命之吸
    食器1組。(3)96年3月29日晚上7時30分許，在新竹市○○路
    91號，為警查獲，並扣得如附表二編號4所示之第二級毒品
    甲基安非他命1包（另涉施用第一級毒品海洛因部分未據起
    訴），遭警查獲，始悉上情。（被告另於96年5月21日回溯
    26、96小時內另犯施用第一、二級毒品罪，經原審判處有期
    徒刑10月、8月部分，業經被告撤回上訴而告確定）。
三、案經新竹市警察局移送及新竹市警察局第一分局、第二分局
    報請臺灣新竹地方法院檢察署檢察官偵查起訴。
    理  由
一、上開事實，業經上訴人即被告甲○○坦承不諱。且被告被查
    獲採尿後，分別送驗，均呈甲基安非他命類、鴉片類陽性反
    應，有(1)臺灣檢驗科技股份有限公司95年12月4 日濫用藥物
    尿液檢驗報告（報告編號：CH/2006/B1016 號）暨新竹市警
    察局辦理煙毒、麻醉藥品案尿液送驗受檢人真實姓名代號對
    照表暨送驗登記簿。(2)昭信科技顧問股份有限公司96年3月1
    9日濫用藥物尿液檢體檢驗報告（檢體編號：0000-000 號）
    暨新竹市警察局辦理煙毒、麻醉藥品案尿液送驗受檢人真實
    姓名代號對照表暨送驗登記簿。(3)昭信科技顧問股份有限公
    司96年4月28日濫用藥物尿液檢體檢驗報告（檢體編號：000
    0-000 號）暨新竹市警察局辦理煙毒、麻醉藥品案尿液送驗
    受檢人真實姓名代號對照表暨送驗登記簿等資料各1 份附卷
    足稽。且扣案附表二編號1所示之甲基安非他命1包，經行政
    院衛生署管制藥品管理局鑑驗結果檢出甲基安非他命成分，
    驗餘毛重0.419公克（含塑膠袋及標籤）等情，有該局96年1
    月11日管檢字第0950014526號鑑定書1份；附表二編號2所示
    之甲基安非他命3 包，經行政院衛生署管制藥品管理局鑑驗
    結果檢出甲基安非他命成分，驗餘毛重1.117公克（含3個塑
    膠袋及3張標籤）等情，有該局96年10月4日管檢字第096001
    0049號鑑定書1份；附表二編號3所示之海洛因28包，經法務
    部調查局鑑定結果為送驗檢品28包均含第一級第6 項毒品海
    洛因成分，合計淨重9.17公克（空包裝總重8.84公克），純
    度15.24％，純質淨重1.40公克等情，有該局96年3月23日調
    科壹字第09623025650號鑑定書；附表二編號4所示之甲基安
    非他命1包，經憲兵司令部刑事鑑識中心鑑定結果檢出甲基
    安非他命成分，驗餘淨重0.0394公克等情，有該中心96年10
    月17日安鑑字第0960001602號鑑定書1份，及附表三所示之
    甲基安非他命吸食器1組等物在卷可按。
二、查被告有如事實欄所載前科紀錄，有本院被告前案紀錄表在
    卷為憑。本件被告施用毒品時間，距90年10月13日強制戒治
    執行完畢之日雖已逾5年以上，惟毒品危害防制條例於92年7
    月9日修正公布，自93年1月9日起施行。修法後之規定，僅
    限於「初犯」及「5年後再犯」二種情形，始應先經觀察、
    勒戒或強制戒治程序。倘被告經觀察、勒戒或強制戒治完畢
    ，於5年內已再犯，經依法追訴處罰，縱其第3次（或第3次
    以上）再度施用毒品之時間，在初犯經觀察、勒戒或強制戒
    治執行完畢5年以後，即不合於「5年後再犯」之規定，且因
    已於「5年內再犯」，顯見其再犯率甚高，原實施觀察、勒
    戒或強制戒治，已無法收其實效，應依法起訴（最高法院95
    年度第7次刑事庭會議決議及95年度臺非字第59號、第65號
    判決可資參照）。本件被告於停止強制戒治釋放後之90年9
    月27日回溯96小時內某時，又犯施用第二級毒品罪，經臺灣
    新竹地方法院處有期徒刑7月確定，甫於92年6月4日執行完
    畢，有本院被告前案紀錄表在卷可參。足見被告於停止強制
    戒治釋放後，未滿5年，即再施用毒品並經判刑、執行在案
    ，顯見前次強制戒治並無遮斷其施用毒品之毒癮，自與毒品
    危害防制條例第20條第3項所規定「5年後再犯」情形不合。
    參照上揭最高法院決議，判決及毒品危害防制條例之修正意
    旨，自應予以追訴、處罰。綜上說明，本件事證明確，被告
    上揭5次施用海洛因及甲基安非他命犯行均堪認定，應依法
    論科。
三、核被告所為，係分別犯附表一所示各罪。被告持有海洛因或
    甲基安非他命之低度行為應為施用之高行為所吸收，均不另
    論罪。被告於92年6月間甫受有期徒刑之執行完畢，有本院
    被告前案紀錄表可稽，五年內故意再犯附表一編號1至5各罪
    ，均為累犯，應皆加重其刑。所犯5罪間，時間不同，方法
    不一，犯意各別，應分論併罰。
四、原審對被告論罪科刑，固非無見。惟查：中華民國96年罪犯
    減刑條例第5 條之規定係指於該條例施行前經通緝，而未於
    中華民國96年12月31日以前自動歸案者，不得依該條例減刑
    ，如係於該條例施行前經通緝，並於該條例施行前經緝獲到
    案者，應不受該條規定不得減刑之限制（最高法院81年度台
    非字第12號判決意旨參照）。本件被告於96年5 月21日經台
    灣新竹地方法院檢察署發布通緝，並於同年月23日緝獲，有
    該署96年5月21日竹檢慎偵新緝字第748號通緝書通、96年5
    月23日竹檢慎偵新銷字第790號撤銷通緝書在卷為憑，則被
    告經通緝及緝獲到案，均於中華民國96年度罪犯減刑條例施
    行前，自應不受該條例不得減刑之限制。原判決誤未減刑，
    自有違誤。被告上訴，指摘及此，為有理由，應由本院將附
    表一編號1至5各罪刑及執行刑撤銷。至被告抗辯附表一編號
    1之犯行業經觀察、勒戒執行完畢，如再予判刑，有同一犯
    罪事實兩罰之情。惟被告於「停止強制戒治」釋放後，強制
    戒治尚未期滿執行完畢前，即再犯施用毒品罪，遭判刑7月
    並執行完畢，其犯附表一編號1之犯行應依法追訴處罰，已
    如前述，而觀察、勒戒則係保安處分，與刑罰不同，不生一
    罪兩罰之問題。被告如認附表一編號1之犯行已受觀察、勒
    戒之執行，宜於執行附表一編號1之刑罰時，向執行檢察官
    聲請是否得依法折抵刑期，尚不得執此指摘為一罪二罰，附
    此明。
五、爰審酌被告前因施用毒品，經強制戒治、判處罪刑，猶再犯
    本案，情節非輕，並參酌被告犯罪動機、手段、所生危害及
    犯罪後坦承犯行等一切情狀，分別量處如附表一所示之刑，
    並因符合中華民國96年度罪犯減刑條例之規定，依法減刑如
    附表一所示之刑，並定應執行有期徒刑1年9月。扣案附表二
    所示之物，為查獲之第一級、第二級毒品，包裹上開毒品之
    塑膠袋及標籤，依現行檢驗方法，與毒品尚無從完全析離，
    均依毒品危害防制條例第18條第1項規定宣告沒收銷燬。附
    表三所示之物，屬被告所有供施用甲基安非他命所用之物，
    應依刑法第38條第1項第2款規定，宣告沒收。
據上論斷，應依刑事訴訟法第369條第1項前段、第364條、第299
條第1項前段，毒品危害防制條例第10條第1項、第2 項、第18條
第1項前段，刑法第11條前段、第47條第1項、第51條第5款、第
38條第1項第2款，中華民國96年罪犯減刑條例第2條第1項第3款
、第7條，判決如主文。
本案經檢察官覃正祥到庭執行職務。
中    華    民    國    97    年    4    月     30    日
                  刑事第二庭審判長法  官  呂丹玉
                                  法  官  林恆吉
                                  法  官  李麗玲
以上正本證明與原本無異。
施用第一級毒品部分如不服本判決，應於收受送達後10日內向本
院提出上訴書狀，其未敘述上訴之理由者並得於提起上訴後10日
內向本院補提理由書（均須按他造當事人之人數附繕本）。
其餘不得上訴。
                                  書記官  廖婷璇
中    華    民    國    97    年    4     月    30    日
附錄：本案論罪科刑法條全文
毒品危害防制條例第10條第1項、第2項：
施用第一級毒品者，處 6 月以上 5 年以下有期徒刑。
施用第二級毒品者，處 3 年以下有期徒刑。
附表一
┌──┬──────┬──────┬─────┬───────────┐
│編號│ 犯 罪 時 間│ 犯 罪 地 點│  罪  名  │    宣   告   刑      │
├──┼──────┼──────┼─────┼───────────┤
│1   │95年11月19日│新竹市○○街│施用第一級│有期徒刑拾月，減為有期│
│    │晚上11時50分│167巷11號住 │毒品罪    │徒刑伍月。            │
│    │許採尿時起回│處          │          │                      │
│    │溯26小時內某│            │          │                      │
│    │時          │            │          │                      │
├──┼──────┼──────┼─────┼───────────┤
│2   │95年11月19日│同上        │施用第二級│有期徒刑捌月，減為有期│
│    │晚上11時50分│            │毒品罪    │徒刑肆月。扣案甲基安非│
│    │許採尿時起回│            │          │他命壹包（含塑膠袋及標│
│    │溯96小時內某│            │          │籤，驗餘毛重合計零點肆│
│    │時          │            │          │壹玖公克）均沒收銷燬。│
├──┼──────┼──────┼─────┼───────────┤
│3   │96年2月14日 │新竹市○○路│施用第二級│有期徒刑捌月，減為有期│
│    │下午3時許許 │與天府路口旁│毒品罪    │徒刑肆月。扣案甲基安非│
│    │            │之某工地內  │          │他命參包（含塑膠袋3 個│
│    │            │            │          │及標籤3 張，驗餘毛重壹│
│    │            │            │          │點壹壹柒公克）沒收銷燬│
│    │            │            │          │。甲基安非他命吸食器壹│
│    │            │            │          │組沒收。              │
├──┼──────┼──────┼─────┼───────────┤
│4   │96年2月14日 │新竹市○○街│施用第一級│有期徒刑拾月，減為有期│
│    │晚上8時許   │167巷11號住 │毒品罪    │徒刑伍月。扣案海洛因貳│
│    │            │處          │          │拾捌包〈合計淨重玖點壹│
│    │            │            │          │柒公克（空包裝總重捌點│
│    │            │            │          │捌肆公克），純度百分之│
│    │            │            │          │壹伍點貳肆，純質壹點肆│
│    │            │            │          │零公克〉沒收銷燬。    │
├──┼──────┼──────┼─────┼───────────┤
│5   │96年3月29日 │同上        │施用第二級│有期徒刑捌月，減為有期│
│    │上午某時    │            │毒品罪    │徒刑肆月。扣案甲基安非│
│    │            │            │          │他命壹包（驗餘淨重零點│
│    │            │            │          │零參玖肆公克）沒收銷燬│
│    │            │            │          │。                    │
└──┴──────┴──────┴─────┴───────────┘
附表二
┌───┬───────────────────────────┐
│編號  │ 扣案物明細                                           │
├───┼───────────────────────────┤
│1     │95年11月19日晚間10時40分許，所扣得之第二級毒品甲基安非│
│      │他命1包送驗後，含甲基安非他命成分，驗餘毛重0.419公克（│
│      │含塑膠袋及標籤）。                                    │                                  │
├───┼───────────────────────────┤
│2     │96年2月15日晚間11時48分許，所扣得之第二級毒品甲基安非 │
│      │他命3包送驗後，均含甲基安非他命成分，驗餘毛重1.117公克│
│      │（含3個塑膠袋及3張標籤）。                            │
├───┼───────────────────────────┤
│3     │96年2月15日晚間11時48分許，所扣得之第一級毒品海洛因28 │
│      │包送驗後，均含第一級第6項毒品海洛因成分，合計淨重9.17 │
│      │公克（空包裝總重8.84公克），純度15.24％，純質淨重1.40 │
│      │公克。                                                │
├───┼───────────────────────────┤
│4     │96年3月29日晚間7時30分許，所扣得之第二級毒品甲基安非1 │
│      │包送驗後，含甲基安非他命成分，驗餘淨重0.0394公克。    │
└───┴───────────────────────────┘
附表三
┌───┬───────────────────────────┐
│編號  │ 扣案物明細                                           │
├───┼───────────────────────────┤
│1     │96年2月15日晚間11時48分許，所扣得之甲基安非他命吸食器 │
│      │1組。                                                 │
└───┴───────────────────────────┘


司法院資訊處製作；財團法人民間司法改革基金會備份。
